臺灣新竹地方法院刑事判決
111年度訴字第522號
公  訴  人  臺灣新竹地方檢察署檢察官
被      告  林○賢  （年籍詳卷）
指定辯護人  本院公設辯護人周凱珍
上列被告因過失致重傷案件，經檢察官提起公訴（111年度偵字
第6400號），被告於本院準備程序中，就被訴事實為有罪之陳述
，經法官告知簡式審判程序意旨，並聽取公訴人、被告及辯護人
之意見後，經合議庭裁定由受命法官獨任行簡式程序審理，並判
決如下：
    主  文
林○賢犯過失傷害致人重傷罪，處有期徒刑伍月，如易科罰金，
以新臺幣壹仟元折算壹日。緩刑貳年。
    事  實
一、林○賢與陳○如(另經檢察官為不起訴處分)育有雙胞胎子女林
    ○琋、林○傑(民國110年7月生)，並同住於新竹縣竹東鎮員山
    路住處（地址詳卷）。陳○如於110年9月9日外出工作，而由
    林○賢獨自在家照顧林○琋、林○傑。林○賢明知林○琋為甫出
    生2個月之新生兒，腦部發育尚未完全，遭外力撞擊頭部，
    易造成顱部嚴重傷害之可能，應隨時注意其安全狀況，採取
    必要之保護措施，而依當時情形復無不能注意之情事。林○
    賢竟疏於注意及此，其於同日上午9時許哄抱林○琋時，因同
    時欲安撫林○傑而轉身，不慎使林○琋撞擊上址住處房間內書
    桌桌角。當下林○琋並無哭泣，林○賢亦疏未仔細觀察其有無
    異狀，而未即時將之送醫。迄至同日下午4時30分許，陳○如
    返家時林○琋已發燒，惟仍未發現林○琋頭部受傷，而至同日
    晚間9時許林○琋仍高燒未退，林○賢、陳○如始將林○琋送醫
    ，發現林○琋受有右側腦部額葉及頂葉硬腦膜下出血併蜘蛛
    網膜下出血之傷勢，經救治後，仍為腦性麻痺、癲癇、中度
    弛緩性四肢麻痺之重傷害結果。案經新竹縣政府社會處通報
    ，始查悉上情。
二、案經新竹縣政府訴由臺灣新竹地方檢察署檢察官偵查起訴。
　　理  由
壹、程序方面：
一、按「對於兒童及少年犯罪者，主管機關得獨立告訴。」兒童
    及少年福利與權益保障法第112條第2項定有明文。條文既規
    定「對於兒童及少年犯罪」，而非「對於兒童及少年故意犯
    罪」，又無類如「前項（指同條第1項關於成年人對於兒童
    及少年故意犯罪應加重其刑之規定）對於兒童及少年犯罪」
    之文字，依文義解釋，自不限於對兒童及少年「故意」犯罪
    ，而應包括「過失」犯罪之案件，主管機關均得獨立告訴。
    且上述條文之立法意旨本即考量兒童及少年因年齡尚小，思
    慮不週或無法作主，而兒童及少年之法定代理人等告訴權人
    或基於自身利益（如接受加害人之金錢賠償或因人情因素不
    予追究等），甚至告訴權人本身即為加害人等情形，任意不
    為告訴或撤回告訴，嚴重侵害兒童及少年之權益，立法者基
    於促進兒童及少年身心健全發展，保障其權益，並增進其福
    利（同法第1條參照），明文規定主管機關之獨立告訴權，
    自不因加害人係故意犯罪或過失犯罪，而有所不同。故依立
    法解釋，對於兒童及少年「過失」犯罪者，主管機關亦得獨
    立告訴。查本案公訴意旨原以刑法第278條第1項之重傷罪嫌
    起訴，雖經公訴檢察官於本院準備程序中，認被告林○賢並
    無傷害故意，應屬過失，而更正起訴法條，依刑法第284條
    後段之過失致重傷罪論處（詳後述），依同法第287條前段
    規定，須告訴乃論。而本案主管機關即新竹縣政府業於告訴
    期間內即110年9月16日，由告訴代理人熊慧君至新竹縣警察
    局竹東分局二重埔派出所製作筆錄時對被告林○賢提出告訴
    （他字第2591號卷第64至65頁），並有委任狀1份附卷可參
    （他字第2591號卷第67頁）在卷可查，揆諸上開說明，應認
    本案業經合法告訴，合先敘明。
二、按檢察官代表國家提起公訴，依檢察一體原則，到庭實行公
    訴之檢察官如發現起訴書認事用法有明顯錯誤，亦非不得本
    於自己確信之法律見解，於論告時變更起訴之法條，或於不
    影響基本事實同一之情形下，更正或補充原起訴之事實（最
    高法院100年度台上字第4920號判決同此見解）。經查，公
    訴檢察官依卷內事證，認無證據可資證明被告係故意致被害
    人林○琋重傷，遂於111年8月19日出具補充理由書，復於準
    備程序當庭更正起訴法條為刑法第284條後段之過失致重傷
    罪（本院卷第51至53、81頁），作為本院審理之範圍。
三、本案被告所犯係死刑、無期徒刑、最輕本刑為3年以上有期
    徒刑以外之罪，其就被訴事實為有罪之陳述，經法官告知簡
    式審判程式之旨，並聽取公訴人、被告及辯護人之意見後，
    本院依刑事訴訟法第273條之1第1項之規定，裁定進行簡式
    審判程序。是本案之證據調查方式及證據能力之有無，依刑
    事訴訟法第273條之2及第159條第2項之規定，不受同法第15
    9條第1項、第161條之2、第161條之3、第163條之1及第164
    條至第170條規定之限制，合先敘明。
貳、實體方面：
一、認定犯罪事實所憑之證據及認定之理由：
　㈠上開犯罪事實，業據被告於警詢及偵查中、本院準備程序及
    審理中均坦承不諱（他字第2591號卷第8至9頁、第10頁、第
    52至56頁、偵字第6400號卷第6頁、本院卷第82、90頁），
    核與證人陳○如於警詢及偵查中之證述（他字第2591號卷第4
    至6頁、第7頁、第59至62頁）、證人即同住家屬林○言、林○
    成、林○隆、林○玲、林鄭○利於警詢之證述（他字第2591號
    卷第11至12、14、16至17、19至20、48至50頁）相符，此外
    ，並有臺灣新竹地方檢察署處理兒童或少年疑似受虐案件早
    期介入偵辦評估表1份（他字第2591號卷第29頁）、現場照
    片9張（他字第2591號卷第30至34頁）、被告與證人陳○如之
    通訊軟體LINE對話紀錄1份（他字第2591號卷第36至45頁）
    、國立臺灣大學醫學院附設醫院新竹臺大分院新竹醫院診斷
    證明書、就醫病歷紀錄各1份（他字第2591號卷第72、73至2
    17頁）、國立臺灣大學醫學院附設醫院新竹臺大分院新竹醫
    院111年4月1日新竹臺大分院秘字第1111006439號函附回復
    意見表1份（他字第2591號卷第241至243頁）、祐民醫院111
    年4月25日祐字第111042501號函附診斷證明書及病歷資料各
    1份（偵字第6400號卷第10、11至18頁）附卷可稽，足認被
    告上開任意性自白，核與事實相符，堪予採信。
　㈡按稱重傷者，謂下列傷害：一、毀敗或嚴重減損一目或二目
    之視能。二、毀敗或嚴重減損一耳或二耳之聽能。三、毀敗
    或嚴重減損語能、味能或嗅能。四、毀敗或嚴重減損一肢以
    上之機能。五、毀敗或嚴重減損生殖之機能。六、其他於身
    體或健康，有重大不治或難治之傷害，刑法第10條第4項定
    有明文。查被告不慎讓被害人林○琋撞擊屋內書桌桌角，被
    害人林○琋因此受有右側腦部額葉及頂葉硬腦膜下出血併蜘
    蛛網膜下出血，此有國立臺灣大學醫學院附設醫院新竹臺大
    分院新竹醫院111年4月1日新竹臺大分院秘字第1111006439
    號函附回復意見表1份（他字第2591號卷第241至243頁）在
    卷可憑，經送醫救治後，現為腦性麻痺、癲癇、中度弛緩性
    四肢麻痺之狀況，四肢呈現較少自主活動，意識狀態不是正
    常清醒狀態，常有不定時癲癇發作之情形，目前沒有能力和
    外界進行互動反應和行為等情，亦有祐民醫院（乙種）診斷
    證明書1份（偵字第6400號卷第10頁）存卷可考，足徵被害
    人林○琋所受之傷勢已屬前開規定之「其他於身體或健康，
    有重大不治或難治之傷害」，而係重傷害至明。
　㈢又被害人林○琋為從被告己出之直系血親，於本案案發時僅為
    甫出生2個月之新生兒，為被告親自撫育，其身體各部位之
    器官、構造極為脆弱易損，全身發育亦未完全，也無法獨立
    行動，或以言語等方式表達需求、感受，在在均仰賴照顧者
    全天候悉心照料與呵護，如照護上稍有疏忽與不慎，極易釀
    成許多重大不治或難治之傷害後果，此為眾人所皆知之事。
    是故，照顧新生兒時，應注意避免新生兒頭部遭受撞擊，若
    新生兒頭部有不慎受到撞擊之情況，亦應仔細觀察有無異狀
    而立刻送醫檢查腦部有無受傷，以免延誤送醫導致危害新生
    兒之身體、健康。而本案係在被告同時照顧被害人林○琋及
    雙胞胎林○傑，在哄抱被害人林○琋時，不慎撞擊屋內書桌桌
    角而受有上開重傷害，業據被告於警詢、偵查中自述甚詳（
    他字第2591號卷第8至9頁、第10頁、第52至56頁、偵字第64
    00號卷第6頁），核與證人陳○如於警詢及偵查中之證述相符
    （他字第2591號卷第4至6頁、第7頁、第59至62頁）。又本
    案案發後，新竹縣政府社會處人員前往被告住處查證後，在
    評估表「八、案情評估」欄記載：「⒈案曾祖母表示案家人
    於經濟上及照顧上會協助案父母，案曾祖母願意協助案母照
    顧案主及案弟，社工經家訪案弟身體無其他傷勢，受照顧狀
    況正常，而案父母為新手父母且照顧未足歲之案主及案弟實
    為辛苦，目前尚無明顯及直接之證據證實案主傷勢為案父母
    所造成。⒉案主顱内出血實為確實，案父母恐有疏忽照顧之
    責任，為保障案主及案弟人身之安全，社工給予本兒少保護
    開案，後續擬與案父母討論並簽署安全計畫以利保護案弟，
    並持續關心案主後續病情，另協助連結案父母育兒指導等支
    持資源…」；另在評估表「七、補充資訊」欄記載：「⒈案父
    母、案主與案弟同住一間房，房間約3.5坪，一進房門後右
    手邊為飮水機與書桌，書桌上有奶粉、奶瓶等零散物品，旁
    邊為雙人床，門的左手邊為一張高架嬰兒床，地板上有一育
    兒箱，高架嬰兒床為案主所睡，育兒箱為案弟所睡，進門右
    斜前方有一衣櫃，抽屜皆未闔上，屋内擺設凌亂，且十分悶
    熱。⒉查看案父母手機，内容顯示案父母經濟拮据，皆環繞
    案主與案弟身體狀況，案父母也確實彼此互相透露擔心。」
    ，該評估表認為被害人之傷勢係被告照顧疏忽所致，有新竹
    縣政府社會處社工所為通報評估表1份附卷可參（他字第259
    1號卷第2至3頁）。又觀諸被告與證人陳○如之通訊軟體LINE
    對話紀錄，可見其等經濟拮据，二人談話均環繞討論被害人
    林○琋及雙胞胎林○傑身體狀況，而被告發現被害人林○琋發
    燒後，於同日下午13時34分至36分許傳送「回我急事」、「
    全身都燙我擔心」、「快回我」、「能回來嗎？能跟店長說
    嗎」、「如果你不行我去找阿嬤幫忙」、「太燙了我擔心」
    之訊息予證人陳○如，有被告與證人陳○如之通訊軟體LINE對
    話紀錄1份附卷可參（他字第2591號卷第36至45頁）。惟林○
    傑日前因發燒就醫，其等仍未發現被害人林○琋發燒係因頭
    部傷勢所致，誤認係因遭傳染發燒，僅由被告先餵食被害人
    林○琋服用退燒藥水，證人林鄭○利於同日下午5至6時為被害
    人林○琋洗澡時，發現被害人林○琋頭部瘀青，誤認為遭蚊子
    叮咬所致，亦未發現係因頭部撞擊所受傷勢，有證人林鄭○
    利於警詢之證述可參（他字第2591號卷第48至50頁）。直至
    同日晚間9時許被害人林○琋仍高燒未退，被告、證人陳○如
    始將林○琋送醫，經送醫發現被害人林○琋狀況不佳後，被告
    於同日23時51分傳送「我擔心害怕我的女兒」之訊息給證人
    陳○如，有被告與證人陳○如之通訊軟體LINE對話紀錄1份（
    他字第2591號卷第36至45頁）、林○傑之新竹馬偕醫院病歷0
    份（字第2591號卷第25至28頁）附卷可參，難認被告有故意
    傷害被害人林○琋之犯意。而被告年紀尚輕即為人父，對照
    顧嬰幼兒之應注意事項未臻熟練，且同時照顧甫出生2個月
    之雙胞胎，不慎撞擊被害人林○琋頭部後，又因經驗不足未
    即時發現異狀將之送醫急救，有違上開注意義務，自有過失
    ，且其過失與被害人林○琋重傷害結果間，顯有相當因果關
    係，應堪認定。
　㈣綜上所述，本件被害人林○琋確係因被告哄抱時不慎撞擊屋內
    書桌桌角而受有上開重傷害，則被告之過失與被害人林○琋
    所受之重傷害間，顯具有相當因果關係無訛，從而，本件被
    告自白與事實相符，事證明確，被告上開犯行堪以認定。
二、論罪科刑：
　㈠核被告所為，係犯刑法第284條後段之過失傷害致人重傷罪。
　㈡爰以行為人之責任為基礎，審酌被告明知被害人林○琋於案發
    時僅為出生2個月之新生兒，竟疏未做好防護措施，於哄抱
    被害人林○琋時，不慎讓被害人林○琋之頭部撞擊屋內書桌桌
    角導致其右側腦部額葉及頂葉硬腦膜下出血併蜘蛛網膜下出
    血，當下亦疏未仔細觀察其有無異狀，而未即時將之送醫，
    迨經送醫治療後，被害人林○琋現為腦性麻痺、癲癇、中度
    弛緩性四肢麻痺之重傷害結果，致使年幼之被害人林○琋身
    心遭受莫大痛苦，被告所為雖非如故意犯罪有較高之可責性
    ，仍值非難，惟審酌被告犯後坦認犯行之犯後態度，暨考量
    被告年紀尚輕即為人父，對照顧嬰幼兒之應注意事項未臻熟
    練，而本案係在被告須同時照顧被害人林○琋及雙胞胎林○傑
    之情況下發生，因過失而致被害人林○琋之重傷害結果，被
    告亦須面對其內心之心理譴責，兼衡其自述國中畢業之教育
    程度，目前從事清潔工作，家庭經濟狀況普通（本院卷第90
    頁）等一切情狀，量處如主文所示之刑，並諭知易科罰金之
    折算標準。
  ㈢末查，被告前未曾因故意犯罪受有期徒刑以上刑之宣告，有
    臺灣高等法院被告前案紀錄表在卷足按。被告因一時疏忽致
    罹刑章，犯罪後坦承犯行，堪認被告深具悔意。告訴人新竹
    縣政府亦表示同意給予被告緩刑機會之意見，且倘被告有一
    定存款、經濟穩定，並達成告訴人所要求之條件，告訴人會
    考慮將林○琋結束安置而責付給父母照顧等情，有告訴代理
    人於本院準備程序中陳述在卷（本院卷第83頁），並有新竹
    縣政府111年10月18日府社保字第1113827869號函文1份附卷
    可參，是以被告日後可能尚須負擔照顧幼兒之責任。被告經
    此次偵審程序，當知所警惕，信無再犯之虞，本院認被告所
    受宣告之刑以暫不執行為適當，故依刑法第74條第1項第1款
    之規定，併予宣告緩刑2年，以啟自新。
據上論斷，應依刑事訴訟法第273條之1第1項、第299條第1項前
段，判決如主文。
本案經檢察官蔡宜臻提起公訴，檢察官林李嘉、陳郁仁到庭執行
職務。
中　　華　　民　　國　　111 　年　　11　　月　　10　　日
                  刑事第三庭    法  官  王靜慧
以上正本證明與原本無異。
如不服本判決應於收受本判決後20日內向本院提出上訴書狀，上
訴書狀應敘述具體理由。上訴書狀未敘述上訴理由者，應於上訴
期間屆滿後20日內補提理由書狀於本院(均須按他造當事人之人
數附繕本 )「切勿逕送上級法院」。 　　　　　　　　
中　　華　　民　　國　　111 　年　　11　　月　　11　　日
                                書記官  陳怡君  
附錄本案論罪科刑法條：
中華民國刑法第284條後段
因過失傷害人者，處一年以下有期徒刑、拘役或十萬元以下罰金
；致重傷者，處三年以下有期徒刑、拘役或三十萬元以下罰金。